臺灣嘉義地方法院民事判決　九十一年度訴字第一○五號
　　原　　　告　乙○○
　　被　　　告　甲○○
右當事人間損害賠償事件，經本院刑事庭裁定移送前來（九十年度交附民字第一一一
號），本院判決如左：
    主    文
被告應給付原告新臺幣貳拾貳萬參仟捌佰肆拾肆元。
原告其餘之訴駁回。
訴訟費用由被告負擔五分之二，餘由原告負擔。
    事實及理由
壹、程序方面：本件被告經合法通知未於言詞辯論期日到場，核無民事訴訟法第三百
    八十六條各款所列情形，爰依原告之聲請，由其一造辯論而為判決。
貳、原告主張：
一、被告甲○○於民國九十年六月二日中午十二時三十分許，駕駛車號九Ｌ─七二六
    ○號自小客車，沿嘉義市○○路由西往東方向行駛，行駛至廣寧街口時，適有原
    告正欲穿越馬路，被告原應注意車輛行駛時，應注意車前狀況，隨時採取必要之
    安全措施，而依當時係晴天，視距良好、路面乾燥、無缺陷、無障礙物等情形，
    又無不能注意之情形，被告竟疏於注意，致衝撞原告，造成原告受有右脛骨骨折
    之傷害。被告所涉刑事部分經臺灣嘉義地方法院檢察署檢察官聲請簡易判決處刑
    ，並經本院以九十年交簡字第一一四三號判決被告過失傷害罪確定在案。是被告
    就本件車禍發生顯有過失，自應負侵權行為之損害賠償責任。
二、次查原告因被告前開侵權行為而受有之損害，分述如下：
（一）住院費用及醫藥費：住院開刀費用為新台幣（下同）三萬五千四百四十元，病
      房費用為五千零八十元，門診醫療費用為二千零六十元，此部份之損失合計為
      四萬二千五百八十元。
（二）看護費：住院七天，每天支出看護費用二千元，合計一萬四千元。
（三）工作損失：原告於本件車禍前，月薪為六萬元，醫師估計需修養六個月，始能
      從事輕便工作，故此期間工作損失為三十六萬元。
（四）精神損失：原告因本次車禍精神受創故請求精神損失一十二萬元等語。並聲明
      ：被告應給付原告五十三萬六千五百八十元。
參、被告方面：
    被告未於言詞辯論期日到場，亦未提出準備書狀作何聲明或陳述。
肆、得心證之理由：
一、按當事人對於他造主張之事實，已於相當時期受合法之通知，而於言詞辯論期日
    不到場，亦未提出準備書狀爭執者，視同自認，民事訴訟法第二百八十條第三項
    前段定有明文。本件原告主張被告對之有上開過失侵權行為，致原告受有前揭傷
    害等事實，業據提出陽明醫院診斷證明書為證，又被告前開過失傷害犯行，亦經
    本院九十年度交簡字第一一四三號刑事判決有期徒刑二月確定在案，此經本院調
    閱該等刑事案卷查明無訛，並有該判決書在卷可憑，被告既未到場爭執，復未提
    出書狀答辯作任何答辯，依前開說明，堪信原告之上開主張為真實。
二、按因故意或過失不法侵害他人之權利者，負損害賠償責任；又不法侵害他人之身
    體或健康者，對於被害人因此喪失或減少勞動能力或增加生活上之需要時，應負
    損害賠償責任；再不法侵害他人之身體、健康、名譽、自由、隱私、貞操或不法
    侵害其他人格法益而情節重大者，被害人雖非財產上之損害，亦得請求賠償相當
    之金額；民法第一百八十四條第一項、第一百九十三條第一項、第一百九十五條
    第一項分別定有明文。本件被告就損害之發生有過失，已如前述，而原告受有前
    揭傷害，其傷害與被告之過失間，顯有相當因果關係，故原告依上開規定，請求
    被告賠償其損害，自屬有據。茲就原告據以請求被告賠償之項目及金額，逐項審
    酌如左：
（一）醫療費用：原告主張其因本件車禍支出住院手術費用三萬五千四百四十元、住
      院病房費用為五千零八十元，門診醫療費用為二千零六十元，共四萬二千五百
      八十元，固據其提出單據四件為證。按保險法第一百三十五條準用同法第一百
      零三條規定，傷害保險之保險人固不得代位行使被保險人對於加害人之損害賠
      償請求權，惟全民健康保險法第八十二條規定：「保險對象因汽車交通事故，
      經本保險提供醫療給付者，本保險之保險人得向強制汽車責任保險之保險人代
      位請求該項給付」；因全民健康保險法為保險法之特別法，依特別法優於普通
      法之原則，全民健康保險法第八十二條應優先於保險法第一百三十五條、第一
      百零三條之規定而為適用；從而全民健康保險之被保險人因汽車交通事故，經
      全民健康保險提供醫療給付者，全民健康保險之保險人自得向強制汽車責任保
      險之保險人代位請求該項給付；而依強制汽車責任保險法第三十條規定，於該
      範圍內，加害人或強制汽車責任保險之被保險人之損害賠償責任即因而解免，
      全民健康保險被保險人對於加害人之損害賠償請求權亦因而喪失（最高法院八
      十八年度台上字第三五三號判決意旨參照）；基於前述，原告前開所受傷害支
      出之醫療費用，其中因參加全民健康保險而獲得醫療保險給付部分，即因全民
      健康保險法第八十二條之規定而移轉予保險人（中央健康保險局），自無從再
      向被告請求給付。是原告所得請求此部分住院及門診期間醫療費用即應以自付
      額（含自費及部分負擔）部分為限，亦即其住院期間所得請求之醫療費用為八
      千六百二十四元（3544+5080=8624）；門診期間所得請求之醫療費用為二千零
      六十元。從而原告此部分所得請求之金額合計為一萬零六百八十四元（ 8624+
      2060=10684），至原告逾上開範圍之請求，則屬無據，應予駁回。
（二）增加生活需要之支出：
      原告主張其因被告之侵權行為受傷住院期間，有雇用專人看護照料之必要，自
      九十年六月二日起至同年月八日止，合計支出看護費用一萬四千元，業據其提
      出看護費用收據為證。經查：依原告所提出之前揭診斷證明書所載，其於九十
      年六月二日因右側脛骨併腓骨折入院進行開放性併內固定復位手術，至同年月
      八日出院，依其所受傷勢觀之，本院認原告因本件車禍事故，於住院期間有雇
      用專人看護照料七日之必要，是其所主張支出之看護費用，乃本件侵權行為所
      致之增加生活需要之必要支出，自得向被告請求賠償。
（三）工作損失：原告固主張其因右側脛骨、腓骨骨折，需休養六個月方可從事輕便
      工作等語。本院爰審酌原告所受上開傷害之程度，與依卷附陽明醫院九十一年
      三月六日以陽字第九一○三○六○號函覆本院稱「復原狀況因人而異，通常需
      拿柺杖三至六個月。一年後若骨折癒合良好，可再住院拔鋼釘。骨折癒合後不
      影響一般較輕便的工作。若從事粗重工作仍有影響」等情，以及斟酌原告係從
      事快遞事業之勞務工作者等情狀，此原告主張依上開證據，請求六個月之工作
      損失（即自九十年六月起算至九十年十二月），即非無據。查原告主張其每月
      收入約有六萬元，雖據其提出天成快速企業行營業稅核定稅額繳款書為證，然
      該繳款書僅得證明天成快速企業行因營業所應課徵稅額狀況，尚無法從中證明
      原告每月確能獲得六萬元之收入，此外，原告復未能提出任何憑據供本院審酌
      。經本院依職權向財政部南區國稅局嘉義市分局調閱原告八十九年度綜合所得
      稅各類所得資料清單，原告於八十九年所得總額為二十三萬八千三百一十五元
      ，此有該分局九十一年三月四日南區國稅嘉市資字第九一○○○三二九六號函
      在卷可稽，參酌前揭綜合所得稅資料，本院認原告一個月收入以一萬九千八百
      六十元為適當，是以此計算，原告不能工作之損失計一十一萬九千一百六十元
      ，原告在此範圍內之請求，應予准許，超過部分之請求，則屬無據，應予駁回
      。
（四）精神慰撫金：原告主張其因被告之侵權行為而受有前揭傷害，業據其提出診斷
      證明書件為證，其精神自屬痛苦不堪，揆諸上開說明，自得請求被告賠償非財
      產上之損害。本院審酌原告係四十四年出生，於車禍發生為天成快速企業行負
      責人，被告係六十九年出生，目前育有未滿一歲幼子，及原告所受傷害、恢復
      狀況及被告侵害程度等一切情狀，認原告請求精神慰撫金一十二萬元，尚屬過
      高，應予核減為八萬元，始稱允適，逾此部分之請求，尚難准許。
（五）綜右所述，原告得請求賠償之損害為醫療費用一萬零六百八十四元，增加生活
      需要之支出一萬四千元，工作損失一十一萬九千一百六十元及精神慰撫金八萬
      元，以上共計二十二萬三千八百四十四元。從而，原告本於侵權行為之法律關
      係請求被告給付上開金額，洵屬正當，應予准許。逾此部分所為請求，即非有
      據，應予駁回。
伍、結論：本件原告之訴，為一部有理由，一部無理由，依民事訴訟法第七十九條但
    書，判決如主文。
中　　　華　　　民　　　國　　九十一　　年　　　五　　　月　  二十二　　日
~B臺灣嘉義地方法院民事第一庭
~B    審判長法官  曾文欣
~B    法      官  黃仁勇
~B　　法　    官　朱美璘
右為正本係照原本作成
如對本判決上訴須於判決送達後廿日內向本院提出上訴狀
中　　　華　　　民　　　國　　九十一　　年　　　五　　　月　　二十二　　日
~B　　書　記　官　沈育坤
